【裁判字號】    90,判,2498
【裁判日期】    901221
【裁判案由】    商標註冊
【裁判全文】
最  高  行  政  法  院  判  決                    九十年度判字第二四九八號
    上  訴  人  廣之鄉食品股份有限公司
    代  表  人  丙○○
    訴訟代理人  乙○○
    被 上訴 人  經濟部智慧財產局
    代  表  人  甲○○
右當事人間因商標註冊事件，上訴人對於中華民國八十九年十一月二十四日臺北高等
行政法院八十九年度訴字第九四號判決，提起上訴，本院判決如左：
    主  文
上訴駁回。
上訴審訴訟費用由上訴人負擔。
    理  由
本件上訴人主張：系爭商標僅係由橫書中文「蔘」及「烏」二字所構成，該圖樣係上
訴人自創品牌，其與所指定使用之「人蔘雞、鹽水雞」商品之性質、品質，並無任何
關係，以之註冊並無致公眾產生誤認誤信之虞，被上訴人於原核駁書內並無檢附任何
資料以証明本件系爭商標有違商標法第三十七條第六款之規定，且未就商標圖樣詳察
，即認定有該法條之適用，顯有違背法令。就証據而言，在原核駁書中並未檢附奇摩
相關網站搜尋資料及於訴願答辯書所附GOOLU 美食網查詢資料等，在程序上即屬違背
法令，況未送經上訴人手中之私人網站資料，其下載日期，皆在本件商標申請日之後
，又其是否具備公信力，有存疑，上訴人亦曾在原審述及，然原判決及被上訴人卻隻
字未提，明顯自承其有違背法令與不合法之情事。次就上訴人檢附之各種資料，如李
時珍著之「本草綱目」、吳儀洛原著之「本草從新」、培琳出版社之漢方臨床應用全
集、吳平安中醫系統之藥物科，均無有關系爭商標圖樣之「蔘烏」或「烏蔘」二字報
導登載。又原判決中所引被上訴人提出之網站搜尋資料中，有所謂食譜或餐廳菜單上
有「什素燴烏蔘」、「一品燴烏蔘」、「蔥烤烏蔘」、「玉筋烏蔘」、「一品烏蔘」
、「瞎子大烏蔘」等菜餚名，然經查本件系爭商標圖樣之「蔘烏」與被上訴人及原判
決中所稱之「什素燴烏蔘」、「一品燴烏蔘」、「蔥烤烏蔘」、「玉筋烏蔘」、「一
品烏蔘」、「瞎子大烏蔘」等菜餚名皆不同，上訴人雖自創「蔘烏」二字之「蔘」與
參加、參申、參考、參佐、參見、參拜、參政、參差、參酌．．．之「參」，分屬不
同字義、概念，今被上訴人及原判決分別以「蔘烏」與菜餚名烏蔘混同，指稱「以之
指定使用於人蔘雞、鹽水雞等商品，有使公眾對其商品之性質、品質產生混淆誤認之
虞，自有首揭法條之適用」，顯然違背法令。本件系爭商標圖樣，足以認識其為表彰
上訴人商品來源之標識，除具有特別顯著性外，更無違反商標法第三十七條第六款之
規定，應無使公眾對其商品之性質、品質產生混淆誤認之虞。為此求為撤銷訴願決定
及原處分之判決。原審以：本件上訴人申請註冊之商標圖樣係橫書之中文「蔘烏」二
字，在中文橫式書寫及讀序方式未臻一致之情形下，「蔘烏」亦可讀為「烏蔘」，與
菜餚名之「烏蔘」混同，指定使用於人蔘雞、鹽水雞等商品，有使公眾對其商品之性
質、品質產生混淆誤認之虞，按使公眾誤認誤信其商品之性質、品質或產地之虞者，
不得申請註冊，為商標法第三十七條第六款所明定，自不得申請註冊。至上訴人所舉
註冊第八九五二三六號「蔘及圖」商標及第一二五四四五號「蔘及圖」服務標章案例
，依商標法施行細則第二十八條第一項，商標圖樣中包含說明性或不具特別顯著性之
文字或圖形者，若刪除該部分則失其商標完整性，而經申請人聲明該部分不在專用之
列，得以該圖申請註冊之規定，該二標章業經申請人聲明圖樣上之「蔘」不在專用之
列，與本件情形不同，上訴人自不能比附援引而為本件應准註冊之論據；另審定第九
一三五四一號「奶母」商標（指定使用於嬰兒奶粉商品），其商標圖樣係直書之中文
「奶母」，由上而下排序，無使人誤認為「母奶」之情形，與本件情況亦異，自不能
援引而謂本件應准註冊。是上訴人申請註冊之商標圖樣係橫書之中文「蔘烏」二字，
與菜餚名之「烏蔘」混同，則被上訴人以其指定使用於人蔘雞、鹽水雞等商品，有使
公眾對其商品之性質、品質產生混淆誤認之虞，而否准其註冊，揆之前開法條規定，
並無違誤，訴願決定予以維持，俱無不合，乃以上訴人經合法通知，無正當理由未於
言詞辯論期日到場，爰依被上訴人之聲請，審酌其辯論意旨判決駁回上訴人在原審之
訴，經核尚無違誤。上訴意旨，指摘原判決不當，求予廢棄，非有理由，應予駁回。
據上論結，本件上訴為無理由，爰依行政訴訟法第二百五十五條第一項、第九十八條
第三項前段，判決如主文。
中    華    民    國      九十      年     十二       月    二十一      日
                    最 高 行 政 法 院  第 四 庭
                                審 判 長 法  官      葉  振  權
                                         法  官      黃  璽  君
                                         法  官      吳  錦  龍
                                         法  官      劉  鑫  楨
                                         法  官      吳  明  鴻
右  正  本  證  明  與  原  本  無  異
                                         法院書記官  莊  俊  亨
中    華    民    國      九十      年      十二      月    二十一      日


司法院資訊處製作；財團法人民間司法改革基金會備份。
